【裁判字號】    89,抗,504
【裁判日期】    891005
【裁判案由】    拍賣抵押物
【裁判全文】
臺灣高等法院台南分院民事裁定  八十九年度抗字第五○四號    Ｋ
      抗  告  人  董  慧  娟
右抗告人因與相對人陳高文間拍賣抵押物事件，對於中華民國八十九年六月八日台灣
台南地方法院所為八十九年度拍字第一八０四號裁定，提起抗告，本院裁定如左：
      主      文
原裁定廢棄。
相對人在原裁定法院之聲請駁回。
抗告程序費用由相對人負擔。
      理      由
一、按繼承人自繼承開始時，除本法另有規定外，承受被繼承人財產上之一切權利義
    務。繼承人有數人時，在分割遺產前，各繼承人對於遺產之全部為公同共有。民
    法第一千一百四十八條前段、第一千一百五十一條分別定有明文。又公同共有物
    之處分，及其他權利之行使，應得公同共有人全體之同意。同法第八百二十八條
    第二項定有明文。再者，抵押人死亡，抵押權人為行使抵押權，依非訟事件法第
    七十一條第二項「拍賣之抵押物，如為未經辦理繼承登記之不動產，執行法院應
    囑託地政機關辦理繼承登記後拍賣之」之法意推之，抵押權人可檢附抵押人之繼
    承人戶籍謄本，聲請法院對抵押人繼承人裁定准許拍賣抵押物。而非訟事件除非
    訟事件法有特別規定外，理論上應準用民事訴訟程序之規定。
二、查本件抗告人之被繼承人董永昌死亡後，除拋棄繼承者外，尚有董保男、董吳秀
    、董保沂及抗告人四名繼承人，有遺產稅繳清證明書、戶籍謄本等在卷可稽。則
    被繼承人董永昌（即債務人）之債務及遺產，應由前開等四名繼承人共同繼承，
    按諸上開說明，本件相對人聲請拍賣系爭抵押物，即應列全體繼承人，於法始屬
    相符，乃其僅列繼承人之一即抗告人為拍賣抵押物之相對人，於法不合。雖相對
    人陳明，其所以僅列抗告人一人為本件拍賣抵押物裁定之相對人，乃係因其先前
    已另聲請對其他繼承人聲請裁定獲准許，故本件補充聲請云云，惟查：拍賣抵押
    物之裁定，係非訟事件，尚無一事不再理之適用，而當事人不適格之裁定，就該
    應列入而未列為相對人者而言，該裁定實質上即屬無效之裁定，故不能以所謂補
    充聲請裁定，而使原不適格之裁定補正為合法有效之裁定，蓋二個當事人不適格
    之無效裁定，無法合併成為一個有效之裁定。是本件原法院未予詳查，准如相對
    人所請，尚有未洽，抗告意旨指摘原裁定不當，聲明廢棄，非無理由。
三、依非訟事件法第二十八條、民事訴訟法第四百九十二條第二項，裁定如主文。
中      華      民      國    八十九    年      十      月      五      日
                                    臺灣高等法院臺南分院民事第四庭
~B1審判長法官  王    惠    一
~B2      法官  張    世    展
~B3      法官  吳    上    康
右為正本係照原本作成。
如對本裁定抗告，須於裁定送達後十日內向本院提出抗告狀，並應繳納抗告費新台幣
四十五元。
中      華      民      國    八十九    年      十      月      六      日
~B法院書記官  洪    雅    美

司法院資訊處製作；財團法人民間司法改革基金會備份。
